【裁判字號】    99,重訴,8
【裁判日期】    990331
【裁判案由】    損害賠償
【裁判全文】
臺灣新竹地方法院民事判決               99年度重訴字第8號
原      告  甲○○
兼訴訟代理  乙○○
人
被      告  丙○○
上列當事人間損害賠償事件，原告就本院95年度交易字第59號過
失致重傷案件提起附帶民事訴訟（95年度交附民字第47號），經
本院刑事庭裁定移送前來，本院於民國99年3月17日言詞辯論終
結，判決如下：
    主      文
被告應給付原告甲○○新臺幣玖佰貳拾肆萬參仟零捌拾元，及自
民國九十五年九月六日起至清償日止，按年利率百分之五計算之
利息。
被告應給付原告乙○○新臺幣參萬元，及自民國九十五年九月六
日起至清償日止，按年利率百分之五計算之利息。
原告其餘之訴駁回。
訴訟費用由被告負擔十分之八，餘由原告負擔。
本判決第一項於原告甲○○以新臺幣參佰零捌萬壹仟元為被告供
擔保後，得假執行。
本判決第二項於原告乙○○以新臺幣壹萬元為被告供擔保後，得
假執行。
原告其餘假執行之聲請駁回。
    事實及理由
甲、程序方面：
    被告經合法通知，未於最後一次言詞辯論期日到場，核無民
    事訴訟法第386條所列各款情形，爰依原告之聲請，由其一
    造辯論而為判決。
乙、實體方面：
壹、原告主張：被告前因二度公共危險案件，分別經法院判處罰
    金及拘役確定，明知服用酒類後，將使其駕駛車輛時之注意
    力減低、反應能力變慢，而危及其他用路人之行車往來安全
    ，竟於民國94年7月30日晚間11時許起，在新竹縣新豐鄉新
    庄子客戶住處飲酒後，已達於不能安全駕駛車輛之程度，仍
    於翌日即94年7月31日清晨5時許，駕駛車號T6-5057號自用
    小客車行駛於公路（酒後駕車所涉公共危險部分業經本院以
    94年度竹北交簡字第383號判決判處罰金新台幣（下同）29,
    000元確定在案）。嗣於同日清晨5時48分許，被告駕駛上開
    車輛，行經新竹縣湖口鄉○○路○段878號前時，應注意欲超
    越同一車道前車時，須顯示左方向燈並於前車左側保持半公
    尺以上之間隔超過，且駕駛人應注意車前狀況，並隨時採取
    必要之安全措施，以避免危險之發生，而依當時之天候晴、
    日間天候明亮、道路無缺陷及障礙物、視距良好等情形，並
    無不能注意之情事，詎被告因酒後注意力減低、反應能力變
    慢，且對於前方人車動態，疏未注意，竟自前車之右側超車
    ，以致撞擊由原告甲○○所騎乘，附載其夫即原告乙○○，
    行駛於外側車道車號IVF-012號之機車，造成原告乙○○、
    甲○○人車倒地，原告乙○○受有右跟深部撕裂傷；原告甲
    ○○則受有頭部外傷併右側硬腦膜上出血、腦挫傷、右側肋
    骨骨折及氣胸，及右眼失明之重傷害，為此依民法第191條
    之2前段、第19 5條第1項前段之規定，提起本件訴訟，請求
    被告賠償之金額項目如下：
一、原告甲○○部分：查原告甲○○因被告之侵權行為，受有腦
    出血併右側肢體麻木無力及右眼失明，左眼視力僅光覺障礙
    之傷害，致其終身不能從事工作，而需看護照顧，茲將其請
    求臚列如下：
（一）醫療費用部分：起訴前已經支出13,320元醫療費用，加上
      起訴後至今支付之114,303元醫療費用，共計127,623元。
（二）看護費用部分：原告甲○○受有頭部外傷併顱內出血，右
      側無力行動不便等傷害，因此癱瘓、一眼失明、一眼弱視
      ，無法自理起居，為此請求5,100,767元看護費用。其中
      包括自94年12月9日起至本件起訴日即95年8月28日止，原
      告雇請外籍看護工全天加以看護，每月支出18,500元，已
      支出之看護費用為148,000元【計算式：18,500×8月＝14
      8,000】。另依據實務見解，家屬之看護及照料亦得向被
      告請求看護費用，故縱原告甲○○日後未僱用外籍看護，
      其家屬對原告甲○○之看護照料亦得以請求之。而以臺灣
      女性平均壽命79.8歲計算，原告何英聰為54年12月3日出
      生，自本件起訴時起，原告甲○○仍有40年需聘請看護工
      24小時全天看護，以每月18,500元計，再依霍夫曼計算式
      扣除中間利息，須支出看護費計4,952,767元【計算式：
      18,500×12 ＝222,000×22.30976＝4,952,767】。
（三）喪失之勞動能力損害部分：查原告甲○○畢業於桃園縣育
      達高級中學，未受傷前受僱於東元電機股份有限公司，其
      當時之年薪為326,747元。原告甲○○因受有腦出血併右
      側肢體麻木無力及右眼失明，左眼視力僅光覺障礙之傷害
      ，致其已終身不能從事工作，故目前並無任何收入。此外
      ，原告何英聰亦領有中華民國身心障礙手冊，為第一級殘
      廢，依各殘廢等級喪失或減少勞動能力比例表所示，原告
      何英聰已百分之百喪失勞動能力。又一般退休年齡為65歲
      ，則本件事故後原告何英聰尚可工作之勞動年資為25年，
      依據原告甲○○所受之傷害及其勞動年資暨霍夫曼計算法
      ，請求賠償原告甲○○因此而喪失之勞動能力損害為5,39
      1,235元【計算式：326,747×16.0000000＝5,391,235】
      。
（四）慰撫金部分：原告甲○○因本件事故受有重大傷害，雖保
      住性命，惟已因行動不便、失明而無法正常工作、娛樂，
      其所受痛苦至鉅，為此請求被告賠償1,500,000元，以資
      慰藉。
二、原告乙○○部分：原告乙○○亦為本件事故之被害人，並受
    有右跟深部撕裂傷，為此請求被告賠償精神慰撫金100,000
    元。
三、另原告甲○○、乙○○於本件車禍後，故受有保險金理賠，
    分別為原告甲○○1,562,500元及原告乙○○162,500元，此
    有保險金理賠給付明細可查，另又原告甲○○受有強制汽車
    責任保險理賠金1,530,476元，此有國泰產物保險股份有限
    公司保險理賠證明可參。惟本件原告等雖受有前揭保險金，
    乃係基於商業保險之法律關係，即原告等繳付保險費，因保
    險事故發生而受有保險理賠，故與被告之侵權行為無涉，準
    此，被告應給付之損害賠償金額，自不得扣抵原告等所受領
    之保險理賠金額，併予說明。
四、訴之聲明：（一）被告應給付原告甲○○12,005,322元，及
    自95年9月6日起至清償日止，按年利率百分之5計算之利息
    。（二）被告應給付原告乙○○100,000元，及自95年9月6
    日起至清償日止，按年利率百分之5計算之利息。（三）原
    告願供擔保，請准宣告假執行。
貳、被告經合法通知，未於最後言詞辯論期日到場，惟據其之前
    到庭所為之陳述略以：伊願與原告和解，願給付最大額度1,
    700,000元之賠償，頭期款可先支付200,000元等語。
參、本院之判斷：
一、原告主張被告明知服用酒類後，將使其駕駛車輛時之注意力
    減低、反應能力變慢，而危及其他用路人之行車往來安全，
    竟於94年7月30日晚間11時許起，在新竹縣新豐鄉新庄子客
    戶住處飲酒後，已達於不能安全駕駛車輛之程度，仍於翌日
    即94年7月31日清晨5時許，駕駛車號T6-5057號自用小客車
    行駛於公路。嗣於同日清晨5時48分許，被告駕駛上開車輛
    ，行經新竹縣湖口鄉○○路○段878號前時，應注意欲超越同
    一車道前車時，須顯示左方向燈並於前車左側保持半公尺以
    上之間隔超過，且駕駛人應注意車前狀況，並隨時採取必要
    之安全措施，以避免危險之發生，而依當時之天候晴、日間
    天候明亮、道路無缺陷及障礙物、視距良好等情形，並無不
    能注意之情事，詎被告因酒後注意力減低、反應能力變慢，
    且對於前方人車動態，疏未注意，竟自前車之右側超車，以
    致撞擊由原告甲○○所騎乘，附載其夫原告乙○○，行駛於
    外側車道車號IVF-012號之機車，造成原告乙○○、甲○○
    人車倒地，原告乙○○受有右跟深部撕裂傷；原告甲○○則
    受有頭部外傷併右側硬腦膜上出血、腦挫傷、右側肋骨骨折
    及氣胸，及右眼失明之重傷害，被告並因上開過失傷害犯行
    ，經臺灣高等法院刑事庭於96年9月27日，以96年度交上易
    字第292號等刑事判決處有期徒刑6月，減為有期徒刑3月確
    定在案，有臺灣高等法院96年度交上易字第292號判決1份在
    卷可佐，並經本院依職權調取臺灣高等法院96年度交上易字
    第292號、本院95年度交易字第59號刑事案卷核閱無訛，又
    被告雖於言詞辯論期日到場，但對原告主張之上開事實，並
    不爭執，自堪信原告此部分之主張為真實。
二、按因故意或過失，不法侵害他人之權利者，負損害賠償責任
    ；汽車、機車或其他非依軌道行駛之動力車輛，在使用中加
    損害於他人者，駕駛人應賠償因此所生之損害；不法侵害他
    人之身體或健康者，對於被害人因此喪失或減少勞動能力或
    增加生活上之需要時，應負損害賠償責任；不法侵害他人之
    身體、健康、名譽、自由、信用、隱私、貞操，或不法侵害
    其他人格法益而情節重大者，被害人雖非財產上之損害，亦
    得請求賠償相當之金額，民法第184條第1項前段、第191條
    之2前段、第193條第1項、第195條第1項前段分別定有明文
    。本件因被告過失行為致原告受有傷害，已如前述，則原告
    依上開侵權行為之規定請求被告賠償，自屬有據。是本院茲
    就原告求償項目及金額是否允當分別審核論述如下：
（一）原告甲○○部分：
   1、醫療費用部分：
      原告甲○○因本件車禍受有受有頭部外傷併右側硬腦膜上
      出血、腦挫傷、右側肋骨骨折及氣胸，及右眼失明之重傷
      害，導致右側肢體麻木無力及雙眼外傷性視神經病變，先
      後前往敏盛綜合醫院、東元綜合醫院、東元綜合醫院附設
      崇德護理之家、天主教湖口仁慈醫院、怡仁綜合醫院、高
      雄醫學大學附設中和紀念醫院、財團法人長庚紀念醫院高
      雄分院等醫療就醫，自費支付醫療費用如附表一所示，共
      計120,003元，業據其提出怡仁綜合醫院診斷證明書2紙、
      敏盛綜合醫院醫療收據9紙、忠孝救護車有限公司派車單1
      紙、營養品、醫療用品統一發票收據4紙、怡仁綜合醫院
      醫療費用收據8紙、天主教湖口仁慈醫院醫療費用收據1紙
      、財團法人佛教慈濟綜合醫院台北分院醫療費用收據1紙
      、私立高雄醫學大學附設中和紀念醫院醫療費用收據12紙
      、長庚紀念醫院醫療費用收據1紙、東元綜合醫院醫療費
      用收據2紙、東元綜合醫院附設崇德護理之家醫療費用收
      據2紙、紅救護車有限公司服務收費明細表1紙、醫療費
      用整理明細表1紙等為證（見本院95年度交附民字第47號
      卷第4-12頁、第14-15頁、本院卷一第283-303頁、第323-
      324頁、第441-460頁、第464-465頁），並經本院向怡仁
      綜合醫院、財團法人天主教湖口仁慈醫院、敏盛綜合醫院
      、東元綜合醫院、東元綜合醫院附設崇德護理之家、私立
      高雄醫學大學附設中和紀念醫院、高雄長庚紀念醫院函調
      原告甲○○於該等醫院之就診資料，有上開醫院函覆之原
      告甲○○就診病歷及醫療收費明細附卷可參（見本院卷一
      第336-345頁、第350-373頁、第382-424頁），又被告為
      言詞辯論時，對原告甲○○主張之上開事實，並不爭執，
      應堪認原告甲○○之主張為可採信。至於原告甲○○主張
      94年8月18日、94年9月6日於敏盛綜合醫院醫療支出共2,3
      00元、94年9月8日於忠孝救護車有限公司支出救護車費用
      3,620元、94年9月19日、94年11月19日、94年12月19日、
      95年1月2日於怡仁綜合醫院醫療支出共1,100元、94年11
      月3日天主教湖口仁慈醫院醫療支出450元、94年11月16日
      財團法人佛教慈濟綜合醫院台北分院醫療支出150元之部
      分，乃原告甲○○重複之主張，且已載於附表一無誤，自
      不得重複納入計算，即非可採。綜上，原告甲○○得請求
      之醫療費用如附表一所示應係治療所必需，則原告甲○○
      得請求被告賠償醫療費用120,003元，逾此部分之請求，
      則無從准許。
   2、看護費部分：
    本件原告甲○○主張其於案發初始因本件車禍事故受有頭
      部外傷併右側硬腦膜上出血、腦挫傷、右側肋骨骨折及氣
      胸，及右眼失明之重傷害，因此癱瘓、一眼失明、一眼弱
      視，無法自由活動及自理生活等語，業據原告甲○○提出
      怡仁綜合醫院診斷證明書2紙為證（見本院95年度交附民
      字第47號卷第14-15頁），堪信真實。復查，原告甲○○
      雖有持續就醫復健，惟目前經診斷仍為頭部外傷併顱內出
      血、呈現右側無力、行動不便之狀態，且原告甲○○自受
      傷迄今歷時逾4年，情況進步機會不大等情，有原告甲○
      ○提出敏盛綜合醫院98年10月19日之診斷證明書1紙及敏
      盛綜合醫院98年11月10日敏醫字第0980003730號函在卷可
      稽（見本院卷一第463頁、第435-436頁），是依此情形，
      原告甲○○自受傷至今仍須專人照顧，無法自行料理生活
      ，其回復正常之可能性甚低，有聘請看護之必要，是原告
      甲○○請求自94年12月9日起迄至平均餘命之終身看護費
      用，應屬有據。
    原告甲○○主張其自94年12月9日起至97年12月13日止，
      以外籍看護工每月最低薪資15,840元加計每月加班費2,11
      2元、健保費216元及月平均體檢費用333元（2000×2÷12
      =333.3元），共計每月18,500元費用（15,840+2,112+216
      +333= 18,501元）聘請外籍看護，又於98年6月5日起至98
      年8月17日止，以每日2000元之日薪聘請國內看護，其餘
      時間則由家人照顧等情，業已提出外籍看護居留證1紙、
      外國人聘僱許可名冊、行政院勞工委員會勞職外字第0951
      271419號、第0951053606號函、薪資表在卷可證（本院卷
      一第30 4-308頁、第461-462頁、卷二第18-19頁），並有
      行政院勞工委員會98年11月12日勞職許字第0980031350號
      函在卷可稽（見本院卷一第466頁），原告甲○○確實聘
      僱外籍看護擔任看護之工作，且依上開看護費用實際支出
      情形，原告甲○○主張以每月18,500元之金額計算增加生
      活支出之看護費用，不僅未逾越社會一般看護行情價格，
      且較原告甲○○於98年6月起至98年8月止以日薪2,000元
      聘請國內看護之費用（即月薪約60,000元）為低，堪認合
      理，是原告甲○○請求自94年12月9日起至95年8月30日止
      ，及自95年8月起迄平均壽命終了止依每月18,500元計算
      之看護費用，顯屬適當。故而，原告甲○○於98年6月起
      至98年8月止，總共支出看護費用148,000元（18,500×8=
      148,000元），應予准許。
    再查，原告甲○○為54年12月3日生，於本案95年8月起訴
      時尚未滿41歲（以41歲計），依本院職權調取之內政部統
      計處編製之「94年台灣地區簡易生命表」所載（見本院卷
      二第20-21頁），國人女性41歲之平均餘命為41.21年，是
      原告甲○○自95年8月起迄平均餘命終止，依年別5%複式
      霍夫曼式計算法扣除中間利息（第一年不扣除中間利息）
      ，其得請求之看護費數額為5,041,946元【計算式：22200
      0*22.00000000（此為應受扶養41年之霍夫曼係數）+2220
      00*0.21*（22.00000000-00.00000000）]=5,041,946（小
      數點以下四捨五入）】，是原告甲○○請求自95年8月起
      迄平均餘命終止之看護費4,952,767元，未逾上開金額，
      亦屬有據。綜上，原告甲○○請求看護費用5,100,767元
      【148,000元+4,952,767元】，為有理由。
   3、喪失勞動能力部分：
    查原告甲○○主張其目前雙腿行動不良，右眼視力0.1左
      右，無法矯正，勞動能力之減損至少在百分之80以上，其
      未受傷前受僱於東元電機股份有限公司，年薪為326,747
      元，至退休前可請求因此而喪失之勞動能力損害為5,391,
      235元等語。經查，原告受有頭部外傷併顱內出血，導致
      右側肢體麻木無力及雙眼外傷性視神經病變，呈現右側無
      力、行動不便，需要看護照顧之狀態一情，業如前述，且
      原告甲○○本件車禍事故後領有中度肢障之身心障礙手冊
      ，此有該身心障礙手冊附卷可稽（見本院卷一第311頁）
      ，復參以敏盛綜合醫院99年2月10日敏總（醫）字第20100
      508號函覆說明：「病患甲○○無法工作，損失約百分之7
      0至百分之80工作能力。」等語在卷可佐（見本卷二卷第1
      1頁），是原告甲○○主張其喪失勞動能力達百分之80一
      情，核屬有據，應堪認定。
    次按身體或健康受侵害，而請求賠償喪失或減少勞動能力
      之損害，於估定被害人喪失或殘存勞動能力之價值時，應
      以其勞動能力在通常情形下可取得之對價為標準（最高法
      院94年台上字第2128號裁判意旨參照）；又按喪失勞動能
      力之賠償金額，應就被害人受侵害前之身體狀況、教育程
      度、專門技能、社會經驗等方面酌定，不能以一時一地之
      工作收入為準（最高法院63年台上字第1394 號判例意旨
      參照）。參酌原告甲○○為桃園縣育達高級中學，本件車
      禍事發前受僱於東元電機股份有限公司，當時年薪為326,
      747元，有原告甲○○提出之94年度各類所得扣繳暨免扣
      繳憑單、學位證書、94年綜合所得稅各類所得資料清單各
      1紙在卷可稽（見本院95年度交附民字第47號卷第13頁、
      本院卷一第309-310頁），是原告甲○○主張依每年326,7
      47元計算其年收入，當屬可採，故以原告甲○○受傷前之
      年薪核計其原每年減少勞動能力之損失為261,398元【326
      , 747元×0.8＝261,3 98（小數點以下四捨五入）】。再
      按勞動基準法第3條、第54條自請退休及強制退休之年齡
      ，分別為55歲、工作25年以上及65歲（勞動基準法第54條
      第1項第1款所定強制退休年齡原為60歲，惟已於97年5月
      14日修正，將強制退休年齡調高為65歲），因此，年滿65
      歲為我國國民之平均勞動能力之界限。查原告甲○○為54
      年12月3日生，於本件車禍事發時即94年7月31日尚未滿40
      歲，至其65歲強制退休時，尚有25年又4個月3天，以每年
      減少勞動能力之損失為261,398元，依年別5%複式霍夫曼
      計算法（第一年不扣除中間利息），其得請求被告賠償喪
      失勞動能力之損害為4,352,786元【其計算式為：[261398
      *16.00000000（此為應受扶養25年之霍夫曼係數）+26139
      8*0.3425   *（16.00000000-00.00000000）]=4,352,786
      （小數點以下四捨五入）】，是以，原告甲○○此部分一
      次之請求，應以4,352,786元為正當，逾此部分之請求，
      則無從准許。
   4、精神慰撫金：
      按慰藉金係以精神上所受無形之痛苦為準，非如財產損失
      之有價額可以計算，究竟如何始認為相當，自應審酌被害
      人及加害人之地位、家況、並被害人所受痛苦之程度、與
      其家屬之關係暨其他一切情事，定其數額(最高法院48年
      度台上字第798號判例意旨參照)。查原告甲○○主張因本
      件車禍事故受有頭部外傷併顱內出血、腦挫傷、右側肋骨
      骨折及氣胸，及雙眼外傷性視神經病變等重大傷害，雖保
      住性命，惟已因右側無力行動、右眼幾近失明而無法正常
      工作、娛樂，其所受痛苦至鉅，為此請求被告賠償1,500,
      000元，以資慰藉。查本件車禍發生時，原告甲○○正值
      青壯年，而受上開重大之傷害，並領有中度肢障之身心障
      礙手冊，其原本身體健康之正常生活因而中斷，終身行動
      不良，皆須仰賴看護之協助，生活無法自理，顯認原告甲
      ○○因被告過失行為，引致之身心之痛苦及生活之不便對
      其生理、人格及心理造成相當精神上痛苦。本院另審酌原
      告甲○○為高職畢業，案發前係在東元電機股份有限公司
      擔任生產管理、規劃之行政事務人員，每月薪水2萬近3萬
      元，名下僅有汽車1輛，無其他不動產，於受傷時年齡尚
      未滿40歲，此有原告提出之身心障礙手冊、畢業證明、本
      院調取之兩造之稅務電子閘門財產所得調件明細表在卷可
      憑（見本院卷一第28-32頁、第309、311頁、卷二第6-9頁
      ）；而被告名下無何財產，事發當時年僅23歲；本院參酌
      兩造之稅務電子閘門財產所得調件明細表（見本院卷一第
      28-32頁、第309、311頁、卷二第6-9頁），暨衡諸原告所
      受之傷害程度，以及被告酒後肇事、過失之情狀、車禍肇
      事後處理之態度及所造成損害之程度及兩造身份、地位、
      經濟等其他一切情狀，認原告甲○○請求被告賠償其精神
      慰撫金1,500,000元，尚屬適當，應予准許。
   5、又保險人依本法規定所為之保險給付，視為被保險人損害
      賠償金額之一部分；被保險人受賠償請求時，得扣除之，
      強制汽車責任保險法第32條著有明文。查原告甲○○於本
      件發生損害後，業已向自身所有車號IVF-012號機車所投
      保強制汽車責任險之保險人申請強制汽車責任險理賠金1,
      530,47 6元，並經原告甲○○受領無訛，原告甲○○同時
      領有被告先前給付之300,000元賠償金等情，為原告自承
      在卷，且有強制險已決賠案查詢表1紙存卷可查（見本院
      卷一第312頁、卷二第16頁背面），是上開金額自應從原
      告甲○○所得請求賠償之金額中扣除。從而，原告甲○○
      因上開車禍既支付醫療費用120,003元、增加生活需要之
      支出看護費用5,100,767元、減少勞動能力之賠償金4,352
      , 786元及精神上慰撫金1,500,000元，合計為11,073,556
      元【計算式為：（120,003+5,100,767＋4,352,786＋1,50
      0,000=11,073,556】，扣除上開原告甲○○已領強制險理
      賠金及賠償金後，受有9,243,080元之損害【計算式為：1
      1,073,556-1,530, 476-300,000=9,243,080】，從而原告
      甲○○請求被告給付上開金額，洵屬正當，應予准許。逾
      此部分之請求，即非有據，應予駁回。
（二）原告乙○○部分：
      原告乙○○主張因本件車禍事故受有右跟深部撕裂傷，請
      求精神慰撫金100,000元等語。按慰撫金之多寡，應斟酌
      雙方之身份、地位、資力與加害之程度及其他各種情形核
      定相當之數額，其金額是否相當，自應依實際加害情形與
      被害人所受之痛苦及雙方之身份、地位、經濟狀況等關係
      決定之。參酌原告及被告之所得及財產、經濟情形，有稅
      務電子閘門財產所得調件明細表可憑。查原告乙○○因本
      件車禍事故受有右跟深部撕裂傷，經手術後，合併感染，
      該傷害必須休養3個月等情，有診斷證明書附於刑事卷內
      可參，足認原告乙○○因被告之過失行為，受有相當之精
      神及身心上之痛苦。另參酌原告乙○○為台灣省高雄縣私
      立高英高級工商職業學校機工科畢業，94年間所得為473,
      47 9元，97年間至今在信潔工業股份有限公司任職，每月
      平均月薪約為3萬元，名下無任何財產，此有原告乙○○
      提出之畢業證明1紙、員工薪資袋9紙可參（見本院卷一第
      32 頁、第313-322頁）；而被告名下無何財產，事發當時
      年僅23歲；本院審酌兩造之稅務電子閘門財產所得調件明
      細表（見本院卷一第32頁、第313-322頁、卷二第8-9頁）
      ，及被告酒後肇事、過失程度嚴重、車禍肇事後處理之態
      度及所造成損害之程度及兩造身份地位經濟能力等其他一
      切情狀，認原告乙○○請求非財產上損害賠償100,000元
      ，尚屬過高，應以30,000元為適當。
（三）綜上所述，本件原告甲○○依據侵權行為之法律關係，請
      求被告給付9,243,080元及自起訴狀繕本送達翌日即95年9
      月6日起至清償日止，按年息百分之5計算之利息部分，即
      屬有據，應予准許；本件原告乙○○依據侵權行為之法律
      關係，請求被告給付30,000元及自起訴狀繕本送達翌日即
      95年9月6日起至清償日止，按年息百分之5計算之利息部
      分，即屬有據，應予准許；至原告逾此部分之請求，則尚
      屬無據，應予駁回。
四、本件事證已臻明確，兩造其餘攻擊防禦方法及舉證，經審酌
    與判決結果不生影響，爰不一一論述，附此敘明。
五、原告陳明願供擔保聲請宣告假執行，經核本判決第1項、第2
    項原告勝訴部分，核無不合，爰酌定相當之擔保金額宣告之
    ；原告其餘假執行之聲請，因該部分訴之駁回而失所依據，
    應併予駁回。
六、據上論結：本件原告之訴為一部有理由、一部無理由，依民
    事訴訟法第385條第1項前段、第79條、第85條第1項前段，
    判決如主文。
中    華    民    國    99    年    3    月    31    日
               民事第二庭審判長 法  官  蔡孟芳
                                法  官  高敏俐
                                法  官  羅惠雯
以上正本係照原本作成。
如對本判決上訴，須於判決送達後20日內向本院提出上訴狀。
中    華    民    國    99    年    3    月    31    日
                                書記官  廖婉伶
附表一
┌──┬───────┬─────┬────┬──────────────┐
│編號│   項    目   │  金  額  │ 日  期 │    備   註                 │
│    │              │（新臺幣）│年/月/日│                            │
├──┼───────┼─────┼────┼──────────────┤
│１  │急診部分負擔  │700元     │94/7/31 │敏盛綜合醫院                │
├──┼───────┼─────┼────┼──────────────┤
│２  │急診部分負擔  │1,000元   │94/7/31 │敏盛綜合醫院                │
├──┼───────┼─────┼────┼──────────────┤
│３  │神經外科部分負│171元     │94/7/31 │敏盛綜合醫院                │
│    │擔            │          │至      │                            │
│    │              │          │94/8/29 │                            │
├──┼───────┼─────┼────┼──────────────┤
│４  │不分科診斷書費│400元     │94/8/10 │敏盛綜合醫院                │
├──┼───────┼─────┼────┼──────────────┤
│５  │不分科門診收費│200元     │94/8/18 │敏盛綜合醫院                │
├──┼───────┼─────┼────┼──────────────┤
│６  │神經外科部分負│5元       │94/8/30 │敏盛綜合醫院                │
│    │擔            │          │至      │                            │
│    │              │          │94/9/8  │                            │
├──┼───────┼─────┼────┼──────────────┤
│７  │神經外科住院批│2,100元   │94/9/6  │敏盛綜合醫院                │
│    │價費          │          │        │                            │
├──┼───────┼─────┼────┼──────────────┤
│８  │神經外科診斷書│300元     │94/9/8  │敏盛綜合醫院                │
│    │費            │          │        │                            │
├──┼───────┼─────┼────┼──────────────┤
│９  │神經外科診斷書│375元     │94/9/15 │敏盛綜合醫院                │
│    │費、部分負擔  │          │        │                            │
├──┼───────┼─────┼────┼──────────────┤
│１０│神經外科診斷書│2,440元   │94/10/11│敏盛綜合醫院                │
│    │費、部分負擔  │          │        │                            │
├──┼───────┼─────┼────┼──────────────┤
│１１│神經外科掛號費│200元     │95/2/16 │敏盛綜合醫院                │
├──┼───────┼─────┼────┼──────────────┤
│１２│神經外科掛號費│200元     │95/3/2  │敏盛綜合醫院                │
├──┼───────┼─────┼────┼──────────────┤
│１３│神經外科掛號費│200元     │95/3/16 │敏盛綜合醫院                │
├──┼───────┼─────┼────┼──────────────┤
│１４│神經外科診斷書│500元     │95/4/6  │敏盛綜合醫院                │
│    │費、掛號費    │          │        │                            │
├──┼───────┼─────┼────┼──────────────┤
│１５│神經外科掛號費│200元     │95/4/27 │敏盛綜合醫院                │
├──┼───────┼─────┼────┼──────────────┤
│１６│神經外科診斷書│500元     │95/7/20 │敏盛綜合醫院                │
│    │費、掛號費    │          │        │                            │
├──┼───────┼─────┼────┼──────────────┤
│１７│神經外科診斷書│1,000元   │95/7/27 │敏盛綜合醫院                │
│    │費、掛號費    │          │        │                            │
├──┼───────┼─────┼────┼──────────────┤
│１８│內科診斷費、掛│1,200元   │95/7/27 │敏盛綜合醫院                │
│    │號費          │          │        │                            │
├──┼───────┼─────┼────┼──────────────┤
│１９│神經外科診斷書│550元     │95/8/10 │敏盛綜合醫院                │
│    │費、掛號費    │          │        │                            │
├──┼───────┼─────┼────┼──────────────┤
│２０│神經外科診斷書│1,000元   │95/10/13│敏盛綜合醫院                │
│    │費、掛號費    │          │        │                            │
├──┼───────┼─────┼────┼──────────────┤
│２１│神經外科診斷書│450元     │96/6/7  │敏盛綜合醫院                │
│    │費、掛號費    │          │        │                            │
├──┼───────┼─────┼────┼──────────────┤
│２２│神經外科掛號費│440元     │97/8/25 │敏盛綜合醫院                │
│    │、部分負擔    │          │        │                            │
├──┼───────┼─────┼────┼──────────────┤
│２３│神經外科掛號費│440元     │98/4/30 │敏盛綜合醫院                │
│    │、部分負擔    │          │        │                            │
├──┼───────┼─────┼────┼──────────────┤
│２４│神經外科診斷書│1,250元   │98/10/19│敏盛綜合醫院                │
│    │費、掛號費    │          │        │                            │
├──┼───────┼─────┼────┼──────────────┤
│２５│救護車費用    │3,620元   │94/9/8  │忠孝救護車有限公司          │
│    │              │          │        │                            │
├──┼───────┼─────┼────┼──────────────┤
│２６│救護車費用    │4,700元   │94/9/15 │紅救護車有限公司          │
│    │              │          │        │                            │
├──┼───────┼─────┼────┼──────────────┤
│２７│掛號費、診斷書│400元     │94/9/19 │怡仁綜合醫院                │
│    │費            │          │        │                            │
├──┼───────┼─────┼────┼──────────────┤
│２８│救護車費用    │3,500元   │94/11/18│怡仁綜合醫院                │
├──┼───────┼─────┼────┼──────────────┤
│２９│掛號費        │200元     │94/11/19│怡仁綜合醫院                │
├──┼───────┼─────┼────┼──────────────┤
│３０│骨科掛號費、部│30元      │94/11/24│怡仁綜合醫院                │
│    │分負擔        │          │至94/11/│                            │
│    │              │          │30      │                            │
├──┼───────┼─────┼────┼──────────────┤
│３１│掛號費、診斷證│300元     │94/12/19│怡仁綜合醫院                │
│    │明書費        │          │        │                            │
├──┼───────┼─────┼────┼──────────────┤
│３２│掛號費        │200元     │95/1/2  │怡仁綜合醫院                │
├──┼───────┼─────┼────┼──────────────┤
│３３│掛號費        │200元     │95/2/20 │怡仁綜合醫院                │
├──┼───────┼─────┼────┼──────────────┤
│３４│診斷書費      │300元     │95/7/3  │怡仁綜合醫院                │
│    │              │          │        │                            │
├──┼───────┼─────┼────┼──────────────┤
│３５│急診醫學科掛號│450元     │94/11/3 │天主教湖口仁慈醫院          │
│    │費、部分負擔  │          │        │                            │
├──┼───────┼─────┼────┼──────────────┤
│３６│神經科掛號費  │150元     │94/11/16│財團法人佛教慈濟綜合醫院台北│
│    │              │          │        │分院                        │
│    │              │          │        │                            │
├──┼───────┼─────┼────┼──────────────┤
│３７│針灸科掛號費  │300元     │97/8/4  │高雄醫學大學附設中和紀念醫院│
│    │              │          │        │                            │
├──┼───────┼─────┼────┼──────────────┤
│３８│針灸科掛號費  │125元     │97/8/7  │高雄醫學大學附設中和紀念醫院│
│    │              │          │        │                            │
├──┼───────┼─────┼────┼──────────────┤
│３９│針灸科掛號費  │125元     │97/8/11 │高雄醫學大學附設中和紀念醫院│
│    │              │          │        │                            │
├──┼───────┼─────┼────┼──────────────┤
│４０│針灸科掛號費  │125元     │97/8/14 │高雄醫學大學附設中和紀念醫院│
│    │              │          │        │                            │
├──┼───────┼─────┼────┼──────────────┤
│４１│針灸科掛號費  │125元     │97/8/18 │高雄醫學大學附設中和紀念醫院│
│    │              │          │        │                            │
├──┼───────┼─────┼────┼──────────────┤
│４２│針灸科掛號費  │125元     │97/8/21 │高雄醫學大學附設中和紀念醫院│
│    │              │          │        │                            │
├──┼───────┼─────┼────┼──────────────┤
│４３│傷科掛號費、部│205元     │97/11/22│高雄醫學大學附設中和紀念醫院│
│    │分負擔        │          │        │                            │
├──┼───────┼─────┼────┼──────────────┤
│４４│針灸科掛號費  │125元     │97/11/26│高雄醫學大學附設中和紀念醫院│
│    │              │          │        │                            │
├──┼───────┼─────┼────┼──────────────┤
│４５│中醫內兒科掛號│75元      │97/12/1 │高雄醫學大學附設中和紀念醫院│
│    │費            │          │        │                            │
├──┼───────┼─────┼────┼──────────────┤
│４６│中醫內兒科掛號│75元      │97/12/8 │高雄醫學大學附設中和紀念醫院│
│    │費            │          │        │                            │
├──┼───────┼─────┼────┼──────────────┤
│４７│針灸科掛號費  │75元      │97/12/13│高雄醫學大學附設中和紀念醫院│
│    │              │          │        │                            │
├──┼───────┼─────┼────┼──────────────┤
│４８│中醫內兒科掛號│75元      │97/12/15│高雄醫學大學附設中和紀念醫院│
│    │費            │          │        │                            │
├──┼───────┼─────┼────┼──────────────┤
│４９│復健科掛號費  │460元     │97/10/16│長庚紀念醫院                │
│    │              │          │        │                            │
├──┼───────┼─────┼────┼──────────────┤
│５０│門急診掛號費、│657元     │94/9/8  │東元綜合醫院                │
│    │部分負擔      │          │        │                            │
├──┼───────┼─────┼────┼──────────────┤
│５１│門急診其他    │60元      │94/9/13 │東元綜合醫院                │
├──┼───────┼─────┼────┼──────────────┤
│５２│門急診掛號費、│450元     │94/9/13 │東元綜合醫院                │
│    │部分負擔      │          │        │                            │
├──┼───────┼─────┼────┼──────────────┤
│５３│月費、雜支    │50,000元  │94/9    │東元綜合醫院附設崇德護理之家│
│    │              │          │        │                            │
├──┼───────┼─────┼────┼──────────────┤
│５４│月費、雜支    │31,550元  │94/10   │東元綜合醫院附設崇德護理之家│
│    │              │          │        │                            │
├──┼───────┼─────┼────┼──────────────┤
│５５│愛速康粉      │1,450元   │94/9/11 │杏華醫療器材專賣店          │
│    │              │          │        │                            │
├──┼───────┼─────┼────┼──────────────┤
│５６│愛速康粉      │450元     │94/9/16 │杏華醫療器材專賣店          │
│    │              │          │        │                            │
├──┼───────┼─────┼────┼──────────────┤
│５７│愛速康粉      │1,000元   │94/9/20 │杏華醫療器材專賣店          │
│    │              │          │        │                            │
├──┼───────┼─────┼────┼──────────────┤
│５８│鋁合金折合便椅│2,500元   │94/10/22│杏華醫療器材專賣店          │
│    │              │          │        │                            │
├──┴───────┼─────┴────┴──────────────┤
│  醫療費用合計      │120,003元                                         │
└──────────┴─────────────────────────┘

司法院資訊處製作；財團法人民間司法改革基金會備份。
